最高法院刑事判決　　　　　　一○○年度台上字第一一四八號
上　訴　人　鄭文閔
上列上訴人因搶奪案件，不服台灣高等法院台中分院中華民國九
十九年十二月二十三日第二審判決（九十九年度上訴字第一九五
五號，起訴案號：台灣台中地方法院檢察署九十九年度偵字第一
一四三○號），提起上訴，本院判決如下：
    主  文
上訴駁回。
    理  由
按刑事訴訟法第三百七十七條規定，上訴於第三審法院，非以判
決違背法令為理由，不得為之。是提起第三審上訴，應以原判決
違背法令為理由，係屬法定要件。如果上訴理由書狀並未依據卷
內訴訟資料，具體指摘原判決不適用何種法則或如何適用不當，
或所指摘原判決違法情事，顯與法律規定得為第三審上訴理由之
違法情形，不相適合時，均應認其上訴為違背法律上之程式，予
以駁回。上訴人鄭文閔上訴意旨略稱：(一)上訴人九次搶奪犯行，
依法固應一罪一罰，然理應由同一法官審理，檢察官竟分別起訴
，並由台灣台中地方法院以九十九年度訴字第一三八三號、九十
九年度訴字第一八九○號分別審理，自為違法。(二)上訴人於案發
之後，坦承犯行，深具悛悔之心。而上訴人有固定之工作，業於
原審提出薪資稅單證明以供佐證，且上訴人因母親罹患紅斑性狼
瘡、血小板過低等症，長期仰靠服藥控制病情，向地下錢莊借貸
致入不敷出，原判決同時諭知強制工作，亦非適法云云。惟查，
本件原審經審理結果，認定上訴人有原判決所記載搶奪之犯罪事
實，因而撤銷第一審關於搶奪未遂部分之科刑判決，改判仍論處
上訴人搶奪未遂累犯罪刑（處有期徒刑六月，應於刑之執行前，
令入勞動場所強制工作三年），另維持第一審論處上訴人搶奪累
犯罪刑部分之判決（五罪，各處有期徒刑七月，均應於刑之執行
前，令入勞動場所強制工作三年），駁回其在第二審此部分之上
訴，已詳敘其所憑之證據及其得心證之理由。從形式上觀察，原
判決並無足以影響判決結果之違法情形存在。且查：(一)刑事審判
採訴訟主義，法院不得就未經起訴之犯罪審判，其就起訴書所未
記載之事實而得予以審判者，則以起訴效力所及之事實為限，必
須起訴書所未記載之事實，經認定成立犯罪，且與起訴書所記載
，經認定應論罪之事實具有單一性不可分之關係者，始得為之，
觀之刑事訴訟法第二百六十七條、第二百六十八條等規定自明。
是對於行為人所犯數罪，本得分別繫屬，分別裁判。至檢察官對
於與已起訴之案件無單一性不可分之關係之相牽連犯罪或本罪之
誣告罪，固得依刑事訴訟法第二百六十五條第一項之規定，於原
起訴案件第一審辯論終結前，追加起訴，使與原屬各別之二案件
，得合併審判，以收訴訟經濟之效，然究非謂於被告犯數罪之情
形，檢察官即應同時起訴，由法院就全部併予審判。本件上訴人
前因涉嫌於民國九十八年四月十七日、二十一日、同年五月八日
，三次搶奪他人財物，經台灣台中地方法院檢察署以九十九年度
偵緝字第七三九號、九十九年度偵字第一○一五八號起訴書，提
起公訴，由台灣台中地方法院以九十九年度訴字第一三八三號刑
事判決，分別判處上訴人有期徒刑一年、十月、八月，因上訴人
撤回上訴而確定，有上揭起訴書及上訴人之台灣高等法院被告前
案紀錄表在卷可稽。此部分三次搶奪財物之犯行，與本件六次搶
奪犯行，為獨立數罪，檢察官分別起訴後，法院分別予以審判，
自無違法。上訴意旨(一)以原審未就其所犯九次搶奪犯行併案審理
，指摘原判決違法，自非適法之第三審上訴理由。(二)我國現行刑
法採刑罰與保安處分雙軌制，用在維持行為責任之刑罰原則下，
為協助行為人再社會化，改善行為人潛在之危險性格，期能達成
根治犯罪原因、預防犯罪之特別目的。刑法第九十條第一項規定
：「有犯罪之習慣或因遊蕩或懶惰成習而犯罪者，於刑之執行前
，令入勞動場所，強制工作。」即係本於對欠缺正確工作觀念因
而習慣犯罪者，強制其從事勞動，學習一技之長及正確之謀生觀
念，使其日後重返社會，能適應社會生活等旨而制定，使由法院
綜合行為人所為行為之嚴重性、行為人所表現之危險性及對於行
為人未來行為之期待性等因素，決定應否令入勞動處所強制工作
，以達預防之目的，與被告於行為之時有無正當職業，並無絕對
之關聯。依卷附上訴人之台灣高等法院被告前案紀錄表之記載，
上訴人於九十二年間，曾因犯搶奪罪，經台灣台中地方法院判處
有期徒刑八月，再於九十五年間，因犯搶奪罪，經同法院判處有
期徒刑二年，又於九十八年間有多次搶奪之犯行，原審經審酌該
情並綜合全案卷證資料，業於判決理由內說明上訴人如何有犯罪
之習慣，且敘明上訴人所為因母親罹病而向地下錢莊借錢之辯解
，如何尚無足取等旨綦詳，未採上訴人於原審所提出上訴人之財
政部台灣省中區國稅局九十八年度綜合所得稅各類所得資料清單
為有利上訴人之認定，亦無違法。上訴意旨(二)置原判決所為之明
白論述於不顧，猶執陳詞指摘原判決違法，亦非合法之第三審上
訴理由。應認其上訴違背法律上之程式，予以駁回。
據上論結，應依刑事訴訟法第三百九十五條前段，判決如主文。
中    華    民    國  一○○  年    三    月    十    日
                      最高法院刑事第十庭
                          審判長法官  黃  一  鑫  
                                法官  張  春  福  
                                法官  林  勤  純  
                                法官  陳  國  文  
                                法官  宋  明  中  
本件正本證明與原本無異
                                      書  記  官  
中    華    民    國  一○○  年    三    月  二十一  日
                                                     m